【裁判字號】    90,上訴,157
【裁判日期】    900410
【裁判案由】    偽造文書
【裁判全文】
臺灣高等法院刑事判決                              九十年度上訴字第一五七號
    上  訴  人  臺灣板橋地方法院檢察署檢察官
    被      告  乙○○
右上訴人因被告偽造文書案件，不服臺灣板橋地方法院八十九年度訴字第一三七九號
，中華民國八十九年十一月九日第一審判決（起訴案號：臺灣板橋地方法院檢察署八
十九年度偵字第一０七四三號）提起上訴，本院判決如左：
    主  文
上訴駁回。
    理  由
一、公訴意旨略稱：被告乙○○因與甲○○係父女關係，而持有甲○○之身分證影本
    ，於民國八十八年二月六日，竟持前開甲○○之身分證影本，在位於臺北市○○
    路一五八號之弘訊通信電機有限公司（以下簡稱弘訊通信公司）內，偽簽甲○○
    之署名於行動電話業務租用申請書上，以憑向中華電信股份有限公司（以下簡稱
    中華電信公司）申請租用行動電話門號使用，足以生損害於甲○○及中華電信公
    司關於客戶資格審核與管理之正確性。嗣因乙○○之女甲○○於八十九年二月間
    返回住處，發現中華電信公司交寄之該支行動電話通信費帳單，經向中華電信公
    司查詢及提出異議，並調出該支行動電話門號之通話記錄後，始查知上情。因認
    被告涉犯刑法第二百十條、第二百十六條之行使偽造私文書罪嫌、同法第二百十
    七條之偽造署押罪嫌。
二、公訴人認被告犯有偽造署押及行使偽造私文書罪嫌，係以被告於警局及檢察官偵
    訊時坦承持甲○○之身分證件申請行動電話門號使用，並以甲○○名義簽名於行
    動電話業務租用申請書，核與被害人甲○○所稱情節相符，復有行動電話通話明
    細及清單共四十頁及行動電話業務租用申請書影本乙份附卷足資佐證為論據。上
    訴時另補稱：（一）、不得因不知法律而免除刑事責任，刑法第十六條前段定有
    明文，是自不得以被告無偽簽他人姓名係違法行為之犯罪認識，做為其不負刑事
    責任之論據。（二）、本案係因被害人甲○○發現有人冒用其名義申請行動電話
    門號使用，方才簽立切結書保證無申辦該行動電話門號使用，嗣經警調查後，才
    發覺原係被告使用其女兒即甲○○之名義申辦行動電話，由此足徵被害人「事先
    」應無同意其父即被告乙○○使用其名義申辦行動電話門號使用，否則被害人在
    發現遭不知名之人冒用名義申辦行動電話門號使用之時，豈有在未經先向被告查
    證，即簽立切結書並報由警方處理之理？參以被害人與被告之間誼屬至親，於法
    院審理時為被告有利之陳述，乃屬人之常情，益見被害人於法院審理時所為事先
    即同意被告以其名義申辦行動電話門號使用之說法，不足為採。原判決逕以被害
    人片面迴護被告之詞，即認定被告以被害人之名義申辦行動電話門號使用，係徵
    得被害人之授權後而為之，顯有違誤等語。
三、惟按犯罪事實應依證據認定之，無證據不得推定其犯罪事實；不能證明被告犯罪
    者，應諭知其無罪之判決，刑事訴訟法第一百五十四條、第三百零一條第一項分
    別定有明文。又刑法第二百十條之偽造私文書罪及同法第二百十七條偽造署押罪
    ，須行為人無製作權而擅自製作私文書及署押，足生損害於公眾或他人始能成立
    ，倘行為人經文書名義人同意乃製作其署押及私文書並加以行使，即與上開二罪
    以及刑法第二百十六條、第二百十條之行使偽造私文書罪之構成要件不符。訊據
    被告堅決否認有偽造署押及行使偽造私文書之犯行，辯稱：伊未偽造署押及行使
    偽造私文書，伊以女兒甲○○名義申請行動電話使用，經過她同意，是因電話費
    太多，沒辦法付，她怕別人盜用才去報案。伊每天早出晚歸，她亦上班晚回，與
    她見面機會較少。她同意伊以她名義申請行動電話，因手機有讓別人用，她去電
    信局查電話費太多，怕被盜用才去報案。伊目前已將行動電話費用繳清，有收據
    為憑，伊並無偽造文書之犯意等語。
四、經查：
（一）被告於警局偵訊時供稱：「（如何取得甲○○之身分證影本？）原本就有將其
      身分證影本置放我這裏使用。（你申請行動電話持其身分證影本，00000
      00000號，甲○○是否知情？）她知道。」等語（見八十九年五月二日警
      訊筆錄）；被告於檢察官訊問時供稱︰「我不知道是違法行為，甲○○是我親
      生女兒，我以為簽她名字沒關係。」等語（見偵查卷第八頁正面、反面訊問筆
      錄）。是以被告於警局及檢察官偵查時僅承認其有以甲○○名義申辦該行動電
      話，惟並未承認有偽造署押及行使偽造私文書之犯罪故意。
（二）而被害人甲○○於警局偵訊時陳稱︰「我簽切結書後才發現可能是我父親持我
      的身分證影本申請電話使用，我不願對其提出告訴，願繳納該筆款項。」等語
      （見八十九年四月二十日警訊筆錄）。其於原審審理時亦陳稱︰「（當時你父
      親利用你名義至弘訊通信公司申請行動電話使用，有無在事前經妳同意？）有
      。（提示甲○○警訊筆錄並告以要旨，為何指稱遭人冒用身分證申請行動電話
      使用？）當時我一直收到帳單，我是怕被我父親以外的人冒用，如果是我父親
      使用，我是同意的。（電話費是否都已繳清？）都繳清了。（妳收到帳單時，
      沒有向妳父親查詢？）我沒有住在家裡，我沒有跟我父親問過，我才誤以為別
      人在用我這支電話。」等語（見原審八十九年十月五日訊問筆錄）。
（三）證人即弘訊通信公司銷售員丙○○於本院九十年三月一日調查時證稱：（八十
      八年二月六日甲○○申請行動電話是否妳承辦？）是。（非本人亦可由他人拿
      申請人之證件申請行動電話？）滿十八歲以上即可。（甲○○申請行動電話是
      由他父親乙○○代辦並由他代簽名？）是。我有先問其女兒是否知道，他答稱
      知道，我才對他說簽他女兒之名字沒關係，他才簽等語。
五、綜合上開情節觀之，本件被告事先曾徵得其女兒甲○○之同意，經辦之弘訊通信
    公司銷售員丙○○，問被告其女兒甲○○是否知道，被告答稱知道，丙○○乃對
    被告說簽甲○○之名字沒關係，被告才簽等情，被告既經甲○○之同意申辦該行
動電話門號，丙○○又告以如甲○○知道此事，可逕簽其名，被告乃以甲○○名
    義簽具行動電話業務租用申請書申請行動電話門號使用，而未表明係由其代簽之
    意旨，參以被告與甲○○係父女至親，且被告於警局偵訊時即承認係其以其女甲○○名義申請該行動電話門號使用，則被告辯以無偽造甲○○簽名署押、行使偽
    造私文書之犯罪故意，尚堪採信。本件因被害人甲○○因一直收到帳單，怕被人
    冒用，又因其未住在家中，沒有跟被告先行確認過，誤以為係別人冒用其名義申
    請行動電話門號使用，惟於其簽立切結書後，才發現其父親即被告持其身分證影
    本申請電話使用，即表明不願對被告提出告訴。則甲○○向電話公司簽立切結書
    指稱被冒名租用行動電話之前，既未先行向被告確認有無以其名義租用此一行動
    電話，顯難以此推論被告未經甲○○同意即冒用名義申辦該行動電話門號使用。
    此外，復查無其他積極證據足認被告有被訴之偽造署押、行使偽造私文書之犯行
    ，尚不能證明被告犯罪。
六、原審以不能證明被告犯罪為由，諭知被告無罪之判決，經核並無不合。檢察官上
    訴意旨仍執前詞，指摘原判決不當，為無理由，應予駁回。
據上論斷，應依刑事訴訟法第三百六十八條，判決如主文。
本案經檢察官林炳雄到庭執行職務。
中      華      民      國    九十      年      四      月      十      日
                              臺灣高等法院刑事第三庭
                                  審判長法  官  張  連  財
                                        法  官  張  傳  栗
                                        法  官  李  英  勇
右正本證明與原本無異。
檢察官如不服本判決應於收受送達後十日內向本院提出上訴書狀，其未敘述上訴之理
由者並得於提起上訴後十日內向本院補提理由書（均須按他造當事人之人數附繕本）
。
                                        書記官  倪  淑  芳
中      華      民      國    九十      年      四      月     十一     日


司法院資訊處製作；財團法人民間司法改革基金會備份。
